【裁判字號】    95,交抗,720
【裁判日期】    950927
【裁判案由】    違反道路交通管理處罰條例
【裁判全文】
臺灣高等法院交通事件裁定             95年度交抗字第720號
    抗  告  人
    即受處分人  甲○○
上列抗告人因違反道路交通管理處罰條例事件，不服臺灣板橋地
方法院中華民國95年7月31日裁定（95年度交聲字第1135號），
提起抗告，本院裁定如下：
    主  文
抗告駁回。
    理  由
一、原裁定意旨略以：抗告人即受處分人甲○○於民國（下同）
    95年5月4日下午1時56分許，駕駛車牌號碼052-NC號營業小
    客車，沿忠孝東路由東往西方向行駛，行經忠孝東路5段與
    松仁路交岔路口欲左轉至松仁路時，因「在多車道之中間車
    道（第2或第3車道）左轉」之違規，經警攔停舉發，抗告人
    嗣於95年5月8日到案提出申訴，復經原處分機關交通部公路
    總局臺北區監理所向原舉發單位查證後認抗告人違規屬實，
    遂依修正前道路交通管理處罰條例第48條第4款、第63條第1
    項第1款之規定，裁處罰鍰新臺幣（下同）600元，並記違規
    點數1點。原審認原處分機關之裁處並無違誤，駁回抗告人
    之異議等語。
二、抗告意旨略以：抗告人確實是在最內側左轉車道左轉進入松
    仁路，抗告人莫名其妙被攔下，那會有證據可提供？既然警
    員說抗告人是在第2、3車道左轉，那請員警提出抗告人車在
    其他車道之照片以證明抗告人之違規行為，為此提起抗告云
    云。
三、按道路交通管理處罰條例第48條業於95年7月1日修正公布施
    行，修正前道路交通管理處罰條例第48條第4款、第63條第1
    項第1款規定，汽車駕駛人在多車道左轉彎，不先駛入內側
    車道者，處200元以上600元以下（指銀元）（即新臺幣600
    元以上1800元以下）罰鍰，並記違規點數1點，而依修正後
    道路交通管理處罰條例第48條第1項第4款、第63條第1項第1
    款規定，汽車駕駛人在多車道左轉彎，不先駛入內側車道者
    ，處新臺幣600元以上1800元以下罰鍰，並記違規點數1點，
    是修法前後對於汽車駕駛人在多車道左轉彎，不先駛入內側
    車道違規行為之規定，僅將原訂以銀元為罰鍰計算單位改為
    以新臺幣為計算單位，罰鍰數額則未變動。惟按行為後法律
    或自治條例有變更者，適用行政機關最初裁處時之法律或自
    治條例；但裁處前之法律或自治條例有利於受處罰者，適用
    最有利於受處罰者之規定，行政罰法第5條定有明文。而本
    件違規行為發生時（95年5月4日）及原處分機關之最初裁決
    時（95年6月9日），均在該條例修正施行之前，揆諸前揭規
    定，應適用修正前之規定，無新舊法比較適用問題，合先敘
    明。
四、經查：
（一）本件抗告人於95年5月4日下午1時56分許，駕駛車牌號碼
      052-NC號營業小客車，沿忠孝東路東往西方向行駛，行經
      忠孝東路5段與松仁路交岔路口左轉駛入松仁路時，因汽
      車駕駛人轉彎時，有在多車道左轉彎，不先駛入內側車道
      之違規，經警攔停當場舉發乙節，有臺北市政府警察局95
      年5月4日掌電字第AIK406675號舉發違反道路交通管理事
      件通知單在卷可稽。
（二）抗告人雖辯稱：當時其確實在最內側左轉車道左轉進入松
      仁路云云。惟證人即本件舉發警員賴皆燁於原審到庭結證
      稱：「（問：對於抗告人稱她是在最內側左轉車道等左轉
      燈亮時左轉行駛，但警察硬說她是在第3車道才開她罰單
      有何意見？請詳述當時舉發狀況？）我有帶現場圖及舉發
      地點車道分佈圖及舉發地點前1個路口設有車道指示牌的
      相片。我在95年5月4日下午1時整左右在舉發地點的西南
      角，也就是松仁路口，我是站在我所標示的位置上，舉發
      交通違規，車號052-NC駕駛人自忠孝東路東轉南不依車道
      行駛，我將其攔停於松仁路口，舉發多車道之中間車道左
      轉。當時的路況忠孝東路與松仁交岔路口有3個車道，其
      中最內側靠近安全島的，如我所呈車道分佈圖編號1的車
      道，如果要從忠孝東路左轉至松仁路，只有第1車道才可
      以，其他2、3車道是直行的，不可以借用第2車道，也就
      是直行車道來左轉，當時的時相雖然可以左轉松仁路，但
      有很多車在第1車道排隊等著左轉，而抗告人的車卻不是
      在第1車道排隊，她是依附著第1車道的車隊順序中左轉
      ，因為我是站在抗告人的對角，所以我知道她不是在第1
      車道排隊左轉過來的，當時有2部車都有這種違規狀況，
      抗告人是第2台，這2台我都攔下來，第1台也承認他沒有
      在左轉車道排隊就轉彎，而抗告人就是緊跟在這1台之後
      ，當時從第1車道左轉過來的車隊都是緊密銜接，只有在
      車隊右邊突出的第2台車明顯不是在左轉車道排隊就左轉
      。」等語綦詳在卷（見原審95年7月24日訊問筆錄），並
      有證人庭呈之舉發地點照片2幀及繪有異議人行車動向之
      現場地圖1紙在卷可稽。
（三）按交通警察掣單舉發違反道路交通管理處罰條例所列之違
      規事實，本質上為行政處分，係公務員基於職務上之權力
      ，依法就特定之具體事件所為之具公法上效果之單方面行
      政行為，基於公務員為公法上行為具有公信力之原則，該
      行政行為當可被推定為真正，其據以依法處分之事實認定
      亦為正確無誤，若謂公務員一切行政行為均需預留證據以
      證其實，則國家行政勢必窒礙難行，據此，刑事訴訟法就
      犯罪證據有關之規定中與屬行政秩序罰之交通違規裁罰本
      質不合之部分，自不在準用之列。查證人賴皆燁係於執行
      巡邏勤務，偶然發現本件違規事實，與抗告人並無怨隙，
      其到庭並在原審法官面前以言詞供述抗告人有前開違規事
      實，且於本件卷存證據資料內並無任何積極證據足以證明
      證人上開供述係屬虛偽，亦無有足以令人顯信證人其供述
      為不可採之品性證據或前科證據存在，從而，本件執勤員
      警本其維護交通秩序、安全職責所為之舉發，自應受到合
      法、正確之推定。是抗告人辯稱：請員警拿出提出抗告人
      車在其他車道之照片以證明抗告人之違規行為云云，委無
      可採。
五、綜上所述，原審以抗告人確有在前揭時、地有「在多車道之
    中間車道（第2或第3車道）左轉」之違規事實，認原處分機
    關依前揭修正前道路交通管理處罰條例第48條4款、第63條
    第1項第1款規定裁處抗告人罰鍰新臺幣600元，並記違規點
    數1點，並無違誤，而駁回抗告人異議之聲明，經核並無不
    合。是本件抗告為無理由，應予駁回。
據上論斷，應依道路交通案件處理辦法第26條，刑事訴訟法第
412條，裁定如主文。
中    華    民    國    95    年    9     月    27    日
                  交通法庭審判長法  官  鄭文肅
                                法  官  江國華
                                法  官  楊炳禎
以上正本證明與原本無異。
不得再抗告。
                                書記官  廖素花
中    華    民    國    95    年    9     月    28    日


司法院資訊處製作；財團法人民間司法改革基金會備份。
